【裁判字號】    97,消債抗,238
【裁判日期】    971231
【裁判案由】    更生事件
【裁判全文】
臺灣板橋地方法院民事裁定           97年度消債抗字第238號
抗  告  人  甲○○原名林牽治.
上列抗告人因消費者債務清理事件聲請更生，抗告人對於中華民
國97年11月28日本院97年度消債更字第1414號裁定提起抗告，本
院裁定如下：
    主  文
抗告駁回。
抗告程序費用新臺幣壹仟元由抗告人負擔。
    理  由
一、抗告意旨略以：原裁定認抗告人每月實得收入為新臺幣（下
    同）46,000元，若原審認保險費用並非必要、應予扣除外，
    仍有20,093元之必要支出（即41,726－21,663＝20,093），
    以46,000元扣除20,093元後，僅剩25,907元尚不足以支付協
    商金額26,182元，更遑論抗告人尚負擔配偶陳明陽因經營沈
    香工廠所積欠之民間債務，盼請原審考量抗告人與其配偶2
    人皆有債務問題，且積欠金額高達4,580,000 元，而陳明陽
    因沈香工廠倒閉後，並無其他工作收入，抗告人需獨力支撐
    家計；次以近半年來，抗告人薪資大不如前，現每月僅剩27
    ,566 元 ，扣除每月協商金額26,182元後，僅剩1,384 元，
    甚難保有人性尊嚴之最低基本生活；又抗告人於毀諾後，再
    與國泰世華商業銀行股份有限公司（下稱國泰銀行）進行個
    別協商，國泰銀行要求每月需繳約17,918元，但抗告人最近
    半年之平均每月薪資僅27,566元，實無法負擔此協商方案，
    詎國泰銀行自97年9 月起，將抗告人每月薪資自帳戶中全數
    扣走，致抗告人生活陷入困境，以上均不可歸責於抗告人之
    事由，致無法履行協商條件，詎原裁定逕予駁回抗告人之聲
    請，抗告人實難甘服，爰請求廢棄原裁定等情。
二、按債務人對於金融機構因消費借貸、自用住宅借款、信用卡
    或現金卡契約而負債務，在聲請更生或清算前，應提出債權
    人清冊，以書面向最大債權金融機構請求協商債務清償方案
    並表明共同協商之意旨，消費者債務清理條例第151 條第1
    項定有明文。次按債務人與金融機構協商成立者，不得聲請
    更生或清算，但因不可歸責於己之事由，致履行顯有重大困
    難者，不在此限；本條例施行前，債務人依金融主管機關協
    調成立之中華民國銀行公會會員辦理消費金融案件無擔保債
    務協商機制與金融機構成立之協商，準用前項之規定，消費
    者債務清理條例第151 條第5 項、第6 項分別定有明文。本
    件抗告人於消費者債務清理條例施行前，既曾依中華民國銀
    行公會會員辦理消費金融案件無擔保債務協商機制，與最大
    債權金融機構中國信託商業銀行股份有限公司（下稱中信銀
    ）成立債務協商，嗣因毀諾而未繼續履約，是依前開規定，
    抗告人提出本件更生聲請，即應符合未繼續履約係因「不可
    歸責於己之事由，致履行顯有重大困難」要件。
三、抗告人之主張，固據其提出消費金融案件無擔保債務協商申
    請書、國泰世華銀行帳號為000000000000號活期儲蓄存款存
    摺、聯合徵信中心債權人清冊、95、96年度國稅局綜所稅資
    料清單、勞工保險被保險人投保資料表、國泰人壽保險股份
    有限公司保險單、借款契約書，及永豐商業銀行97年10月30
    日民事陳報狀等件足憑。然查，抗告人依其95、96年度國稅
    局綜所稅資料清單，聲請人平均每月報稅所得為90,542元、
    86,731元，惟保險業務員於法並無退佣之義務，抗告人卻願
    退佣予其客戶，此部分支出非必要支出，且其並無提出相關
    文件釋明為何退佣後，每月收入將近減少近一半之多，顯屬
    可歸責於抗告人之事由；縱認其所主張因退佣致實際所得僅
    46,000元並非虛罔，惟扣除協商費用26,182元，抗告人每月
    仍餘有約19,818元可供支配；再者，就抗告人所列之生活費
    用41,726元，其中保險費21,633元，非屬必要費用，應予剔
    除外，所餘仍可供抗告人負擔家計，抗告人既已負債，本應
    較一般人更節約支出、撙節開銷，而其每月高達41,726元之
    支出難認為適當；至於抗告人以其尚需負擔配偶陳明陽因經
    營沈香工廠所積欠之民間債務，抗告人與其配偶2 人皆有債
    務問題，且積欠金額高達4,580,000 元，且近半年來，抗告
    人薪資大不如前，現每月僅剩27,566元等情提起抗告，惟夫
    妻2 人在法律上人格相互獨立，在抗告人本人即已負有債務
    之情況下，縱以其配偶有負債情事，如何尚能顧及其配偶之
    債務，是本件抗告人之主張，顯與消費者債務清理條例第15
    1 條第5 項但書「因不可歸責於己之事由，致履行顯有重大
    困難」之要件不符，而該欠缺又屬無從補正。
四、綜上所述，抗告人聲請更生，違反消費者債務清理條例第15
    1 條第5 項、第6 項所定情形，其聲請即有未合，原裁定駁
    回抗告人更生之聲請，並無不當，抗告意旨指摘原裁定為不
    當，求予廢棄，為無理由，應予駁回。
五、據上論結，本件抗告為無理由，依消費者債務清理條例第11
    條第2 項、第15條，民事訴訟法第495 條之1 第1 項、第44
    9 條第1 項、第95條、第78條，裁定如主文。
中    華    民    國    97    年    12    月    31    日
                  民事第二庭    審判長法  官  蕭胤瑮
                                      法  官  連育群
                                      法  官  鍾啟煌
以上正本證明與原本無異
本裁定不得再抗告
中    華    民    國    97    年    12    月    31    日
                                      書記官  張國仁


司法院資訊處製作；財團法人民間司法改革基金會備份。
